臺灣高雄地方法院刑事判決　　　　　　　96年度易字第1477號
公　訴　人　臺灣高雄地方法院檢察署檢察官
被　　　告　丙○○
　　　　　　　　　　（現於臺灣高雄第二監獄執行中）
上列被告因侵占案件，經檢察官提起公訴（95年度偵字第33062
號、96年度偵字第7131、8545號），本院判決如下：
    主  文
丙○○犯侵占遺失物罪等三罪，各處罰金新台幣壹萬元，如易服
勞役，均以新臺幣壹仟元折算壹日。應執行罰金新台幣貳萬伍千
元，如易服勞役，以新臺幣壹仟元折算壹日。
    事  實
一、丙○○因贓物案件，經本院以91年度易字第1419號判處應執
    行有期徒刑3 月確定，於民國92年3 月9 日徒刑執行完畢；
    又因竊盜案件，經本院分別以93年度易字第10號、93年度簡
    字第2893號判處有期徒刑1 年、3 月確定，2 案接續執行，
    於94年7 月16日縮刑期滿徒刑執行完畢。猶不知悔改，分別
    ：
  (一)於95年5 月17日中午12時許，在高雄市左營區蓮池潭附近，
    拾獲乙○○所有前於同年5 月中旬某日、時，在不詳地點遺
    失之摩托羅拉廠牌V291型號行動電話手機1 支（序號：0000
    00000000000 ；含SIM 卡門號：0000000000號）。
  (二)於95年7 月17日上午10時許，在高雄市○○區○○路「孔子
    廟」附近之北極亭草皮上，拾獲吳麗珠所有前於同年7 月上
    旬某日1 時許在屏東市送報途中所遺失之三星廠牌X468型號
    銀色行動電話手機1 支（序號：00000000000000；含SI M卡
    門號：0000000000號）。
  (三)於95年10月17日下午4 時許，在高雄市左營區蓮池潭廣場「
    萬年季觀光展示場」之某賣童玩藝術品攤位前，拾獲周麗玉
    所有當日在該攤位遺失之BENQ廠牌M350型號黑色行動電話手
    機1 支（序號：000000000000000 ；含SIM 卡門號：000000
    0000號）。詎丙○○於拾得前揭3 支行動電話手機後，均未
    送交警察機關處理，乃分別基於為自己不法所有之意圖，而
    予以侵占入己，並分別於95年5 月17日、95年7 月17日、95
    年10月17日下午4 時10分將上開3 支手機分別以新台幣（下
    同）300 元、800 元、300 元不等之價格變賣予不知情之「
    紳福通訊行」。嗣經警循線查獲，始知上情。
二、案經高雄市政府警察局楠梓分局報請台灣高雄地方法院檢察
    署檢察官偵查起訴，經被告為有罪之陳述後，本院裁定依簡
    式審判程序審理。
    理  由
一、被告丙○○所為係犯死刑、無期徒刑、最輕本刑為3 年以上
    有期徒刑以外之罪，其於準備程序中就被訴事實為有罪之陳
    述，經本院告知簡式審判程序之旨，並聽取公訴人、被告之
    意見後，依刑事訴訟法第273 條之1 第1 項規定進行簡式審
    判程序，合先敘明。
二、上揭事實，業據被告於警詢、偵查及本院審理中坦承不諱，
    核與證人乙○○、吳麗珠、周麗玉於警詢中指述渠等上揭手
    機遺失之情節大致相符，並有通聯調閱查詢單、讓渡書各3
    份在卷可佐，是被告之任意性自白核與事實相符，洵堪採為
    論罪科刑之依據。本案事證明確，被告上開侵占遺失物犯行
    ，堪以認定，應依法論科。
三、論罪科刑：
  (一)新舊法比較：
    按刑法施行法於94年2 月2 日修正公布，且自公布日起第3
    日即自同月5 日起施行，而依同法第10條之1 規定，94年1
    月7 日立法院三讀通過修正之刑法（業經總統於同年2 月2
    日，以華總一義字第09400014901 號令公布），自95年7 月
    1 日施行，而按行為後法律有變更者，適用行為時之法律，
    但行為後之法律有利於行為人者，適用最有利於行為人之法
    律，現行刑法第2 條第1 項定有明文，此規定乃與刑法第1
    條罪刑法定主義契合，而貫徹法律禁止溯及既往原則，係規
    範行為後法律變更所生新舊法律比較適用之準據法，是刑法
    第2 條本身雖經修正，但刑法第2 條既屬適用法律之準據法
    ，本身尚無比較新舊法之問題，應一律適用裁判時之現行刑
    法第2 條規定以決定適用之刑罰法律。經查：
  1.罰金刑部分：被告於事實欄(一)之行為後，刑法第33條第5 款
    業已修正施行；修正後刑法第33條第5 款規定「罰金：新臺
    幣1,000 元以上，以百元計算之。」，與修正前刑法第33條
    第5 款規定「罰金：1 元以上。」不同。比較新舊法結果，
    本案關於刑法第337 條法定刑罰金部分以舊法較有利於被告
    。
  2.修正後之刑法第42條第3 項，就易服勞役之標準，由修正前
    之刑法第42條第2 項及罰金罰鍰提高標準條例第2 條之銀元
    100 元以上300 元以下折算1 日（即新臺幣300 元以上900
    元以下折算1 日），變更為新臺幣1,000 元、2,000 元或3,
    000 元折算1 日，使無力完納罰金者得於較短之勞役期限執
    行完畢，惟修正後刑法第42條第3 項將易服勞役之最長期限
    由6 個月延長至1 年，較不利於被告，則易服勞役折算結果
    若未逾6 個月之日數，修正後之刑法自對被告較為有利，如
    折算結果逾6 個月之日數，則修正前之規定對被告較為有利
    。而以刑法第337 條之法定最高刑罰金500 元計算：(1)適用
    舊法：應處罰金5,000 元（即新臺幣15,000元），易服勞役
    以銀元300 元（即新臺幣900 元）折算1 日，應為16日；(2)
    適用新法：應處罰金新臺幣15,000元，易服勞役以新臺幣3,
    000 元折算1 日，應為5 日，是修正公佈後之刑法，較有利
    於被告。
  3.本件刑法第337 條法定罰金刑部分，以修正前之舊法有利於
    被告，而就易服勞役部分，則以修正後之新法有利於被告，
    若分別適用新舊法，似有割裂適用法律之疑慮。惟按刑事審
    判之過程，無非係認事、用法、量刑。法院於依證據法則認
    定犯罪事實後，須依事實決定所應適用之構成要件與罪刑加
    重、減輕事由等相關法律，再依刑法第57條各款所列標準而
    為量刑。此時，若所量處之刑罰符合易科罰金或易服勞役等
    易刑處分之法定要件者，始須再另諭知易刑處分之折算標準
    。易言之，在量刑之前，即須先就構成要件、加重減輕事由
    等罪刑有關之相關規定，比較新舊法之規定後，決定應一體
    適用之新法或舊法。而易科罰金或易服勞役等易刑處分，既
    係於量刑後始應決定之事項，則自無從與量刑前所應適用之
    法律一併綜合比較。故此時縱有分別依新舊法而為適用之情
    形，亦無不當或不法，附此敘明。
  (二)核被告事實欄(一)所為，係犯修正前刑法第337 條侵占遺失物
    罪，就事實欄(二)、(三)所為，均係犯刑法第337 條侵占遺失物
    罪。被告所犯上開3 罪，犯意各別，被害客體不同，應予分
    論併罰。本院爰審酌被告有多次刑案前科，有台灣高等法院
    被告前案紀錄表1 份在卷可參，素行不良，復因一時貪念，
    將他人遺失之物侵佔入己，並變賣得款花用，使被害人難以
    追回失物，行為自有可議，惟念其犯後已坦承犯行，並其犯
    罪動機、手段、目的等一切情狀，分別量處如主文所示之刑
    ，並審酌被告係高中畢業，家境貧寒等情，併分別諭知其易
    服勞役之折算標準，以資懲儆，並合併定其應執行刑及其易
    服勞役之折算標準（罰金刑合併定其應執行刑部分因未經修
    正，故逕行適用現行刑法之規定）。
據上論斷，應依刑事訴訟法第273 條之1 第1 項、第299 條第1
項前段、刑法第2 條第1 項、修正前刑法第337 條、刑法第337
條、第42條第3 項、第51條第7 款，罰金罰鍰提高標準條例第1
條前段，現行法規所定貨幣單位折算新臺幣條例第2 條，判決如
主文。
本案經檢察官甲○○到庭執行職務。
中　　華　　民　　國　　96　　年　　5 　　月　　28　　日
                  刑事第十六庭  法　官  郭宜芳
以上正本證明與原本無異。
如不服本判決，應於判決送達後10日內，向本院提出上訴狀。
中　　華　　民　　國　　96　　年　　5 　　月　　28　　日
                                書記官  陳素徵
附錄本案論罪科刑法條全文：
中華民國刑法第337條
（侵占遺失物罪）
意圖為自己或第三人不法之所有，而侵占遺失物、漂流物或其他
離本人所持有之物者，處 5 百元以下罰金。
